臺灣高等法院高雄分院刑事判決　　　　100年度上易字第269號
上　訴　人　臺灣高雄地方法院檢察署檢察官
被　　　告　鄭伯林
上列上訴人因被告毒品危害防制條例案件，不服臺灣高雄地方法
院99年度易字第675 號中華民國100 年1 月13日第一審判決（起
訴案號：臺灣高雄地方法院檢察署98年度偵緝字第2917號、99年
度偵字第120 號），提起上訴，本院判決如下：
     主  文
上訴駁回。
     事  實
一、鄭伯林前因違反毒品危害防制條例案件，經臺灣高雄地方法
    院以91年度訴字第2225號判決處有期徒刑10月確定；復因違
    反毒品危害防制條例案件，經臺灣高雄地方法院以91年度易
    字第4414號判決處有期徒刑6 月確定，該2 罪嗣經裁定定應
    執行為有期徒刑1 年2 月確定，並於民國94年6 月21日縮短
    刑期假釋出監；又因違反毒品危害防制條例案件，經臺灣高
    雄地方法院以93年度訴字第1482號判決處有期徒刑1 年確定
    ，前開假釋因而遭撤銷，並與本罪合併執行殘刑，於95年8
    月19日縮刑期滿執行完畢，仍不知警惕。鄭伯林原先與蔡德
    鑏（同有毒品前科，原審通緝中）約定，由鄭伯林出資新臺
    幣（下同）2000元、蔡德鑏出資1000元，共同合資購買第一
    級毒品海洛因，惟因蔡德鑏身上沒錢，鄭伯林即明知海洛因
    係毒品危害防制條例第2 條第2 項第1 款所列之第一級毒品
    ，未經許可不得持有，竟仍基於持有第一級毒品海洛因之單
    獨犯意，於98年5 月13日晚間11時至12時許，在高雄市三民
    區三民公園附近，獨自出資3000元，向真實姓名年籍均不詳
    、綽號「阿祥」之成年男子，購得第一級毒品海洛因12包（
    驗餘淨重合計0.59公克）而持有之。嗣於98年5 月14日上午
    11時15分許，因警查緝通緝犯而循線進入鄭伯林、蔡德鑏所
    在之高雄市鼓山區○○○路187 巷2 號屋內，鄭伯林、蔡德
    鑏2 人見狀當場跳窗逃逸，嗣員警於該處扣得鄭伯林購得之
    上開第一級毒品海洛因12包( 驗餘淨重合計0.59公克) ，以
    及夾鏈袋21個、使用過注射針筒3 支（含第一級毒品海洛因
    成分且難以析離）、未使用過注射針筒109 支，且經在場陳
    彥文（另案偵查並提起公訴）供述，而悉上情。
二、案經高雄市政府警察局鼓山分局報請臺灣高雄地方法院檢察
    署檢察官偵查起訴。
     理  由
壹、證據能力部分：
    按除法律另有規定外，實施刑事訴訟程序之公務員因違背法
    定程序取得之證據，其有無證據能力之認定，應審酌人權保
    障及公共利益之均衡維護；被告以外之人於審判外之言詞或
    書面陳述，除法律有規定者外，不得作為證據；又被告以外
    之人於審判外之陳述，雖不符合同法第159 條之1 至第159
    條之4 之規定，但經當事人於審判程序同意作為證據，法院
    審酌該言詞陳述或書面陳述作成時之情況，認為適當者，亦
    得為證據；當事人、代理人或辯護人於法院調查證據時，知
    有第159 條第1 項不得為證據之情形，而未於言詞辯論終結
    前聲明異議者，視為有前項之同意，刑事訴訟法第158 條之
    4 、第159 條第1 項、第159 條之5 分別定有明文。本判決
    下列所引用之各項供述及非供述證據，當事人均不爭執各該
    證據之證據能力，且迄本院言詞辯論終結前亦均未就該等證
    據之證據能力聲明異議，本院審酌此等證據資料取得及製作
    時之情況，尚無違法不當及證明力明顯過低之瑕疵，以之作
    為證據應屬適當；另本判決後述所引之各項非供述證據，無
    證據證明係實施刑事訴訟程序之公務員以不法方式所取得，
    且亦無證據證明係非真實，復均與本件待證事實具有關聯性
    ，是依刑事訴訟法第158 條之4 之反面解釋，當有證據能力
    ；又前開供述與非供述證據復經本院於審理期日中合法調查
    ，自均得為本案證據使用。
貳、認定犯罪事實所憑證據：
一、上開事實，迭據被告鄭伯林於警詢、偵訊、原審及本院審理
    中坦承不諱，核與證人即共同被告蔡德鑏偵查中所述（見臺
    灣高雄地方法院檢察署98年度偵緝字第2917號卷【下稱偵卷
    A2】第46至48頁）、證人陳彥文警詢及偵查中證述情節（見
    警卷B1第1 至5 頁、臺灣高雄地方法院檢察署98年度偵字第
    3219號卷【下稱偵卷B1】第4 頁）大致相符，並有扣押物品
    清單、法務部調查局98年7 月28日調科壹字第098230207 號
    檢驗鑑定書各1 紙（見偵卷A2第55、57頁）、現場及扣案物
    照片14張（見警卷B1第49至57頁）、扣案之第一級毒品海洛
    因12包、已注射及未注射之針筒共112 支、裝毒品之夾鍊袋
    21個等物在卷可佐，足認被告出於任意性之自白與事實相符
    。本案罪證已很明確，被告犯行洵堪認定。
二、另查同案被告蔡德鑏始終否認有與被告鄭伯林合資購買第一
    級毒品海洛因而持有之犯行，而被告鄭伯林雖先前於警詢及
    偵查中供稱：伊出資2000元、蔡德鑏出資1000元，共同向真
    實姓名年籍不詳綽號「阿祥」之成年男子購買毒品等語（見
    臺灣高雄地方法院檢察署98年度偵字第20494 號卷第4 至5
    頁、第11至12頁) ，惟其後於原審審理中改稱：伊原本與蔡
    德鑏約定合資購買毒品，然因蔡德鑏身上沒有錢，故後來由
    伊單獨出資購買，伊於警詢及偵查中所述是原本約定的情形
    等語；核其前後所述，並無顯然矛盾扞格之處，且同案被告
    蔡德鑏事後因身上沒錢，遂由被告鄭伯林獨自出資購買毒品
    而持有，於一般購買毒品常情中亦非絕無可能發生，故而被
    告鄭伯林原審審理中所述內容，應值採信；再者，證人陳彥
    文雖於警詢及偵查中證稱：扣案之海洛因、使用過針筒、夾
    鍊袋等物均係被告鄭伯林、蔡德鑏共同所有的（見警卷B1第
    3 頁、偵卷B1第4 頁），然其亦自承伊不知道毒品的來源，
    伊是剛好去找鄭伯林，所以才在現場等語，足見其對於毒品
    究竟係何人購得並持有，並非十分清楚，僅因被告鄭伯林、
    蔡德鑏均在該處，故而推測該扣案毒品係屬該2 人所有，是
    尚難僅憑證人陳彥文之證詞，即遽為不利於同案被告蔡德鑏
    之認定，應認被告鄭伯林係單獨持有上開毒品，而非與被告
    蔡德鑏共同持有，併此敘明。
參、論罪科刑：
一、查海洛因係毒品危害防制條例第2 條第2 項第1 款之第一級
    毒品，核被告所為，係犯毒品危害防制條例第11條第1 項之
    持有第一級毒品罪。起訴意旨雖認被告鄭伯林與同案被告蔡
    德鑏間，就前揭犯行具有犯意聯絡及行為分擔，而為共同正
    犯，惟查，被告鄭伯林係單獨持有上開毒品，而非與被告蔡
    德鑏共同合資購入而持有等情，已如前述，檢察官就同案被
    告蔡德鑏部分，認係本案之共同正犯，尚有未洽。另被告有
    如前述曾受有期徒刑之宣告且執行完畢等情，有臺灣高等法
    院被告前案紀錄表1 份在卷可參，其於有期徒刑執行完畢後
    ，5 年內故意再犯本案有期徒刑以上之罪，為累犯，應依刑
    法第47條第1 項規定加重其刑。
二、原審因依毒品危害防制條例第11條第1 項、第18條第1 項前
    段，刑法第11條、第47條第1 項、第41條第1 項前段之規定
    ，並審酌被告明知第一級毒品海洛因係經明令公告未經許可
    不得擅自持有之違禁物，且對人體健康殘害甚深，竟仍於上
    開時地向不詳之人購得而持有之，所為實有不該。惟念其犯
    後尚能坦承犯行，態度尚可，兼衡其學歷為國中畢業、職業
    為臨時工、月收入不固定等一切情狀，量處有期徒刑6 月，
    並諭知如易科罰金，以新臺幣1000元折算1 日。及敘明至扣
    案之粉末12包，經送法務部調查局檢驗結果，均檢出第一級
    毒品海洛因成分，驗餘淨重合計為0.59公克，有法務部調查
    局出具之98年7 月28日調科壹字第098230207 號檢驗鑑定書
    1 份在卷可參（見偵卷A2第57頁），足認該物為第一級毒品
    海洛因，而屬違禁物無訛，依毒品危害防制條例第18條第1
    項前段之規定，沒收銷燬之。另裝置上開毒品之包裝袋，因
    與毒品難以析離，且無析離之實益與必要，自均應視同毒品
    ，併予宣告沒收銷燬。至送鑑耗損之部分，既已滅失，無庸
    宣告沒收銷燬。扣案之使用過注射針筒3 支，經送高雄醫學
    大學附設中和紀念醫院檢驗結果，亦均呈海洛因陽性反應，
    有該醫院99年9 月27日出具之檢驗報告3 紙在卷可憑（見原
    審法院易字卷第45至47頁），該第一級毒品海洛因附著於注
    射針筒上，無從完全析離，亦無析離之實益與必要，應均視
    同違禁物，而依毒品危害防制條例第18條第1 項前段之規定
    ，予以宣告沒收銷燬之。至其餘扣案物品，因與本件犯罪事
    實無直接關聯，復均非義務沒收之物，爰不另為沒收或沒收
    銷燬之諭知。認事用法，核無不合，量刑亦屬妥適。檢察官
    上訴意旨，仍執前詞，並以同案被告蔡德鑏於警方前往查緝
    時，立即跳窗逃逸，將所持用行動電話遺留現場，其畏罪情
    虛之情狀；以及被告蔡柏林並無於警詢及檢察官偵查中之誣
    指同案被告蔡德鑏共同持有毒品之動機及必要云云，指摘原
    判決不當。然查同案被告蔡德鑏縱有「於警方前往查緝時，
    立即跳窗逃逸，將所持用行動電話遺留現場」之情形，亦可
    能另涉他罪（如施用毒品）而心虛，或不願意警員盤查，並
    不能因此即認定同案被告蔡德鑏涉犯本案持有毒品罪；被告
    蔡柏林並無於警詢及檢察官偵查中之誣指同案被告蔡德鑏共
    同持有毒品之動機及必要，固屬當然，但被告蔡柏林其後既
    於原審審理中改稱：伊原本與蔡德鑏約定合資購買毒品，然
    因蔡德鑏身上沒有錢，故後來由伊單獨出資購買，伊於警詢
    及偵查中所述是原本約定的情形等語，核其前後所述，並無
    顯然矛盾扞格之處，且同案被告蔡德鑏事後因身上沒錢，遂
    由被告鄭伯林獨自出資購買毒品而持有，於一般購買毒品常
    情中亦非絕無可能發生，認被告鄭伯林於原審審理中所述內
    容，應值採信等情，亦已經原審敘述甚詳；檢察官上訴，並
    無理由，應予駁回。
據上論結，應依刑事訴訟法第368 條，判決如主文。
本案經檢察官郭振昌到庭執行職務。
中    華    民    國   100    年    5     月    12    日
                刑事第五庭    審判長法  官  曾永宗
                                    法  官  鍾宗霖
                                    法  官  任森銓
以上正本證明與原本無異。
不得上訴。
中    華    民    國   100    年    5     月    12    日
                                    書記官  呂素珍
附錄本判決論罪科刑法條：
毒品危害防制條例第11條
持有第一級毒品者，處 3 年以下有期徒刑、拘役或新臺幣 5 萬
元以下罰金。
持有第二級毒品者，處 2 年以下有期徒刑、拘役或新臺幣 3 萬
元以下罰金。
持有第一級毒品純質淨重十公克以上者，處1 年以上7 年以下有
期徒刑，得併科新臺幣1 百萬元以下罰金。
持有第二級毒品純質淨重二十公克以上者，處6 月以上5 年以下
有期徒刑，得併科新臺幣70萬元以下罰金。
持有第三級毒品純質淨重二十公克以上者，處3 年以下有期徒刑
，得併科新臺幣30萬元以下罰金。
持有第四級毒品純質淨重二十公克以上者，處1 年以下有期徒刑
，得併科新臺幣10萬元以下罰金。
持有專供製造或施用第一級、第二級毒品之器具者，處1 年以下
有期徒刑、拘役或新臺幣1 萬元以下罰金。